【裁判字號】    89,易緝,143
【裁判日期】    900227
【裁判案由】    詐欺
【裁判全文】
臺灣桃園地方法院刑事判決                        八十九年度易緝字第一四三號
    公  訴  人  臺灣桃園地方法院檢察署檢察官
    被      告  丙○○
    選任辯護人  鄭金溪
右列被告因詐欺案件，經檢察官提起公訴（八十三年度偵字第一四二０一號），本院
判決如左：
    主  文
丙○○無罪。
    理  由
一、本件公訴意旨略以：被告丙○○係桃園縣楊梅鎮高榮里九鄰六之三號「佳美鋁業
    有限公司（下稱佳美公司）」之負責人，明知其已無支付能力，竟基於概括犯意
    ，竟圖為自己不法所有，於民國（下同）八十三年四月十四日至同年七月二十三
    日間，佯裝向桃園縣桃園市○○路○段五六一巷十八之一號「中新鋁材行」負責
    人即告訴人己○○購買鋁料，並簽發支票三張用以支付貨款，致告訴人己○○陷
    於錯誤，先後交與約六十公噸，總價值新台幣（下同）五百餘萬元，詎上開支票
    屆期均未獲兌現，被告並將詐得之鋁料變賣後藏匿無蹤，告訴人己○○始知受騙
    ，因認被告涉有刑法第三百三十九條第一項之詐欺取財罪嫌云云。
二、按「犯罪事實應依證據認定之，無證據不得推定其犯罪事實」，刑事訴訟法第一
    百五十四條定有明文。
三、訊據被告固坦承於右揭時地向告訴人己○○購入上開價值五百餘萬元之鋁料，並
    簽發上開三紙支票予告訴人己○○用以支付貨款之用，且屆期上開三紙支票均遭
    退票，而至今尚未付款等情，惟堅決否認右揭犯行，辯稱：伊與己○○生意往來
    多年，之前交易均有正常付款，本次交易五百餘萬元鋁料所簽發之上開三紙支票
    ，則係因伊於八十二、三年間遭廠商倒帳五、六百餘萬元，致伊於八十三年七月
    間陷於資金週轉不靈，始致上開三紙支票遭退票，伊當時並無詐欺己○○上開鋁
    料乙批之意圖及犯行等語。經查：被告於右揭時地向告訴人己○○購入上開價值
    五百餘萬元之鋁料乙批，並簽發上開三紙支票予告訴人己○○用以支付上開貨款
    ，惟屆期均遭退票在案等情，業據告訴人己○○指訴明確，復為被告於本院審理
    時所不否認，並有告訴人己○○所提出上開支票及其退票理由單影本及送貨單影
    本各乙份，在卷可稽，雖堪認定。惟被告於右揭時地向告訴人己○○購入上開鋁
    料乙批前，即曾多次與告訴人己○○有生意往來達一年以上之久，且此一期間被
    告與告訴人己○○間平均每月交易金額亦達八、九十萬元之鉅，而被告亦未曾積
    欠過此一期間之貨款乙情，業據被告於本院審理時供述明確，核與告訴人己○○
    於本院審理時供稱其等之前已往來一年左右，且之前的交易均有付款等語相符，
    應堪採信。又被告自七十九年間設立佳美公司後，起初與告訴人己○○等多位債
    權人間之交易往來均屬正常有如上述，係先後於八十二、三年間因遭其他廠商倒
    帳達五、六百萬元之譜，至八十三年七月間因資金無法週轉，而陷於財務困難倒
    閉乙情，業據被告於本院審理時供述明確，核與證人即佳美公司副廠長戊○○、
    證人即債權人甲○企業股份有限公司代理人黃榮茂、乙○企業有限公司代理人黃
    麗明三人於本院審理時證述情節相符，應堪採信；且被告於其財務發生困難時並
    有想辦法將其所承接之工地工程轉讓第三人，用以籌取現金還債，或將其所有運
    輸車輛轉讓第三人，用以抵償帳務等情，亦據被告於本院審理時供述明確，亦核
    與證人即債權人丁○○於本院審理時證述之情節及告訴人己○○二人於本院審理
    供述之情節，均相符合，亦堪採信，是被告自七十九年間設立佳美公司後，至八
    十三年七月間倒閉前，其與告訴人己○○間之生意往來，應屬正常，雖被告於右
    揭時地所簽發用以支付其向告訴人己○○購入上開鋁料乙批之上開三紙支票屆期
    均遭退票在案，有如上述，惟被告於右揭時地向告訴人己○○購入上開鋁料乙批
    時，既無為自己不法所有之意圖，復未對告訴人己○○施用任何不實之詐術購入
    上開鋁料乙批之行為，縱事後於八十三年七月間因佳美公司財務陷於困難而倒閉
    ，亦屬事後單純之民事債務不履行之問題，自不得因之即認被告於右揭時地向告
    訴人己○○購入上開鋁料乙批時，有任何不法之詐欺行為，至為顯然。至於告訴
    人己○○於本院審理時指稱被告將向其購入之上開鋁料乙批，逕行低價賤賣第三
    人牟利云云，不僅業據被告迭次於本院審理時堅決否認在卷，且證人戊○○於本
    院審理時亦證稱佳美公司倒閉後，工廠內機器設備被查封，工廠內原料被債權人
    搬走等語，而告訴人己○○復未能提出被告於購入其上開鋁料後，確有將之低價
    賤賣第三人牟利之其他積極事證為憑，自不足逕為不利被告認定之依據，附此敘
    明。此外，復查無其他積極事證足資證明被告確有公訴人所指上開犯行，自屬不
    能證明被告之犯罪，應依刑事訴訟法第三百零一條第一項之規定，諭知無罪之判
    決。
四、至於臺灣桃園地方法院檢察署檢察官移送八十三年度偵字第一一八九二號、八十
    四年度偵字第一九四０、八二九六號案件併案審理部分，因本件公訴人原起訴部
    分業據本院判決無罪在案，有如上述，則上開移送併案審理部分與公訴人原起訴
    部分間，自無連續犯之裁判上一罪關係，至為顯然，應將此部分退回原檢察官另
    行偵查，附此敘明。
據上論斷，應依刑事訴訟法第三百零一條第一項，判決如主文。
本案經檢察官何嘉仁到庭執行職務
中      華      民      國      九十      年     二     月   二十七   日
                          臺灣桃園地方法院刑事第四庭
                              法  官  林 晏 鵬
右正本證明與原本無異。
如不服本判決，應於判決送達後十日內向本院提出上訴狀( 應附繕本 )，上訴於
臺灣高等法院。
                              書記官  張 雅 慧
中        華        民        國   九十   年   三   月    九    日


司法院資訊處製作；財團法人民間司法改革基金會備份。
